臺灣桃園地方法院民事判決　　　　　　　99年度訴字第1480號
原　　　告　御傳公寓大廈管理維護有限公司
法定代理人　吳建業
被　　　告　長紅計畫香榭特區社區管理委員會
法定代理人　曾文昌
訴訟代理人　劉宥鑫
　　　　　　曾桂淋
上列當事人間請求給付服務費事件，於民國100 年10月7 日言詞
辯論終結，本院判決如下：
    主  文
被告應給付原告新臺幣貳拾壹萬貳仟肆佰肆拾貳元，及其中新臺
幣壹拾捌萬柒仟肆佰肆拾貳元自民國九十九年八月三十一日起，
暨其中新臺幣貳萬伍仟元自民國九十九年九月十五日起，均至清
償日止，均按週年利率百分之五計算之利息。
原告其餘之訴駁回。
訴訟費用由被告負擔七分之二，餘由原告負擔。
    事實及理由
壹、程序方面：
一、按當事人喪失訴訟能力或法定代理人死亡或其代理權消滅者
    ，訴訟程式在有法定代理人或取得訴訟能力之本人承受其訴
    訟以前當然停止；聲明承受訴訟，應提出書狀於受訴法院，
    由法院送達於他造，民事訴訟法第170 條、第176 條分別定
    有明文。查本件被告之法定代理人原為林寶財，但於訴訟中
    變更為曾文昌，曾文昌並於民國100 年10月7 日具狀聲明承
    受訴訟，經核於法並無不合，自應准許。
二、本件原告經合法通知，無正當理由，未於最後言詞辯論期日
    到場，經核無民事訴訟法第386 條各款所列情形，爰依被告
    聲請，由其一造辯論而為判決。
貳、實體方面：
一、原告起訴主張：兩造於99年6 月4 日簽訂委任管理維護業務
    契約（下稱：系爭管理契約），由被告委任原告提供社區管
    理維護服務，負責被告社區一般事務管理服務、清潔及環境
    衛生之維持及周圍環境安全防災管理維護工作，服務期限自
    99年6 月1 日起至100 年5 月31日止，每月服務費新臺幣（
    下同）126,000 元（含營業稅），依約應於次月5 日前匯至
    原告指定之銀行帳戶。惟被告竟未依約給付99年6 月、7 月
    之服務費各為126,000 元、32,516元（12 6,000÷31天×8
    天），迭經催告仍未依約給付，依系爭管理契約第5 條第2
    項、第12條第3 項約定，原告得請求被告賠償2 個月服務費
    用之違約金計252,000 元。又被告於99年7 月6 日逕行終止
    系爭管理契約，並阻止原告進入執行合約義務，被告任意片
    面終止契約並不合法，依系爭管理契約第12條第1 項規定，
    被告應賠償2 個月服務費用之懲罰性違約金252,000 元。另
    原告代被告購買清潔、保全設備而支付代墊款計32,990元，
    被告迄未支付，被告應返還該項款予原告。至被告雖辯稱原
    告所派駐被告社區之清潔人員未如實到班施作清潔及未告知
    保全人員有前科紀錄等違約情節，惟查，兩造前已就系爭管
    理契約之簽約日期延宕，致使清潔派工於6 月7 日才正式上
    工，為彌補缺工6 日，雙方遂協議由原告協助被告於日後製
    作財務報表、會議紀錄等工作，以補償清潔缺工之狀況。而
    原告所派遣之保全人員彭裕隆，已依保全業法於上班前送主
    管機關查核，查核後發現有前科紀錄時，即由原告在該名保
    全員上班4 日後逕予解聘，原告並無違約等語。並聲明：被
    告應給付原告696,590 元，及自支付命令送達被告之翌日起
    至清償日止，按年息5%計算之利息。
二、被告則辯稱：因原告所派駐被告社區之執勤人員中，清潔人
    員有未到社區作清掃工作或派遣非專業之清潔人員執行勤務
    ；保全人員彭裕隆則有前科紀錄之情形，已違反兩造間系爭
    管理契約附件一第4 點之約定，屢請原告出面說明，並提出
    缺失改善，惟均未獲置理，明顯違反應善盡善良管理人之注
    意義務，被告之前任主任委員林寶財始於99年7 月6 日召開
    第1 屆管理委員會第7 次會議並決議作成終止契約之決定。
    被告否認曾與原告協議以作帳代價抵銷清潔人員未進駐之費
    用，且系爭管理契約第15條已約定雙方權利義務應以書面為
    準，否則不生效力，而被告於保全人員彭裕隆到班當日即知
    其有前科紀錄，並隨即於翌日寄發存證信函告知原告，原告
    不得諉為不知等語。並聲明：原告之訴駁回。
三、兩造不爭執之事項：
  (一)兩造業於99年6 月4 日簽訂系爭管理契約，由被告委任原告
    提供社區管理維護服務，負責被告社區一般事務管理服務、
    清潔及環境衛生之維持及周圍環境安全防災管理維護工作，
    服務期限自99年6 月1 日起至100 年5 月31日止，每月服務
    費126,000 元（含營業稅），被告依約應於次月5 日前匯至
    原告指定之銀行帳戶。
  (二)被告之前任主任委員林寶財曾就契約履行疑義乙節，於99年
    7 月2 日寄發中壢龍岡郵局第126 號存證信函予原告，原告
    於收到該函件後，即以99年7 月5 日御管字第9907001 號函
    回覆被告。
四、原告主張被告未支付99年6 月及7 月份服務費乙情，為被告
    所不爭執，故依系爭管理契約第5 條之約定，被告自應給付
    99年6 月份之服務費126,000 元。至被告辯稱原告自99年6
    月1 日至同年月6 日未派駐清潔人員等語，雖為原告所不爭
    執，然系爭管理契約既為99年6 月4 日所簽訂，足見原告主
    張被告於斯日才決定與原告簽訂系爭管理契約乙情非虛，則
    原告於被告未確定簽約前未派駐清潔人員，實無可歸責之處
    。且被告於簽約時對99年6 月1 至4 日未派駐清潔人員一事
    若有意見，理應於系爭管理契約中載明解決方法，然觀諸系
    爭管理契約中就此部分竟全無記載，自堪認原告主張兩造已
    就99年6 月1 至6 日未派駐清潔人員部分協商由原告提供其
    他服務代替等情，並非憑空杜撰，可以採信，是原告請求被
    告給付99年6 月份之服務費126,000 元，依法有據。另就99
    年7 月份之服務費部分，原告雖主張其服務之期間為8 日，
    但觀諸原告所提出之證物四「香榭特區決議文」觀之，被告
    終止系爭管理契約之時點為99年7 月7 日，亦即99年7 月8
    日起原告即無派駐人員至被告社區服務之權利及義務，且原
    告亦未提出已於99年7 月8 日派員至被告社區履行系爭契約
    之證據供本院審酌，則原告自僅能請求該月份共7 日之服務
    費28,452元（126,000 ÷31×7 ＝28,452，元以下四捨五入
    ）。
五、原告主張因被告積欠99年6 、7 月份之服務費，經原告催告
    後仍未給付，原告依系爭管理契約第5 條第2 項、第12條第
    3 項約定，得請求被告賠償2 個月服務費用之違約金計252,
    000 元等情，為被告所否認，並辯稱被告並無違約情事等語
    。經查，觀諸系爭管理契約第5 條第2 項之約定，被告確有
    於次月5 日前支付服務費之義務，而被告既自承迄今未給付
    99年6 、7 月份之服務費，則被告顯有違反上開約定之情事
    。另參酌系爭管理契約第12條第3 項之約定，被告若未依第
    5 條之規定給付服務費，經原告催告後仍未於15日內繳交，
    被告即屬違約，原告自得向被告請求違約金。而本件原告雖
    未舉出其曾向被告催告給付服務費之證據供本院審酌，然原
    告既已向被告起訴請求給付服務費，堪認已生催告之效果，
    被告於收受本院99年度司促字第23213 號支付命令後，經15
    日仍未給付上開服務費，顯已違系爭管理契約第5 條第2 項
    之約定，故原告依系爭管理契約第12條第3 項之約定請求被
    告給付違約金，即屬有據。惟按約定之違約金額過高者，法
    院得減至相當之數額，民法第252 條定有明文。而約定之違
    約金是否過高，應就債務人若能如期履行債務時，債權人可
    得享受之一切利益為衡量之標準，而非以僅約定一日之違約
    金額若干為衡量之標準（最高法院51年台上字第19號判例要
    旨參照）。經查，觀諸系爭管理契約之約定，被告未依約定
    給付服務費所應支付之違約金為2 個月之服務費即252,000
    元，衡諸一般社會常情，其違約金數額確屬偏高。是本院審
    酌被告違反系爭管理契約之給付期限而未給付，原告遭受之
    損害係無法利用該等服務費所造成之損失，又倘被告如期給
    付，原告復將該服務費另行貸與他人，依民法第205 條規定
    ，原告最高可收取按年息20% 計算之利息等情，並兼衡被告
    迄今已遲延約1 年未給付服務費對原告所造成之損害程度等
    情狀，認原告請求252,000 元之違約金，顯屬過高，應減至
    25,000元為適當。
六、原告另主張被告於99年7 月6 日非法逕行終止系爭管理契約
    ，並阻止原告進入執行合約義務，被告已有任意終止系爭管
    理契約之情事，依系爭管理契約第12條第1 項規定，被告應
    賠償2 個月服務費用之懲罰性違約金252,000 元云云，但為
    被告所否認，並以上開情詞置辯。經查，被告所稱原告派駐
    被告社區之保全人員彭裕隆，曾有犯罪之前科紀錄乙情，為
    原告所是認，且經本院依職權查詢彭裕隆之前科資料後，發
    現彭裕隆確有「曾受有期徒刑以上刑之裁判確定，尚未執行
    或執行未完畢或執行完畢未滿十年」之情事，依保全業法第
    10條之1 第1 項第2 款之規定，彭裕隆自不得擔任保全人員
    ，因之，原告派駐彭裕隆至被告社區擔任保全人員，顯已違
    反保全業法之規定無訛。原告雖主張其係依保全業法之規定
    先行僱用彭裕隆，且依規定立即報請當地主管機關查核云云
    ，但查：
  (一)觀諸保全業法第10條所定「保全業應置保全人員，執行保全
    業務，並於僱用前檢附名冊，送請當地主管機關審查合格後
    僱用之。必要時，得先行僱用之；但應立即報請當地主管機
    關查核。」等內容，可知保全業於僱用保全人員前，應先檢
    附名冊送請當地主管機關審查合格後始得僱用，此為原則之
    規定，原告僱用保全人員並派駐被告社區前理應先踐行此一
    程序，然原告竟捨此不為，致派駐不得擔任保全人員之彭裕
    隆至被告社區服務，顯有未盡善良管理人注意義務之情事。
  (二)此外，依保全業法施行細則第6 條前段所定「本法第十條所
    稱必要時，指保全業非先行僱用保全人員，即無法營運」等
    內容觀之，原告須在「非先行僱用保全人員，即無法營運」
    之前提下，始得依保全業法第10條後段之規定先行僱用再送
    審查，然原告就其究有何「非先行僱用保全人員，即無法營
    運」之情事，並未詳予說明，僅泛稱「因前一位保全人員被
    被告趕走，需要人力替補」云云，且未舉證以實其說，是原
    告此部分主張自非可採。
  (三)再者，保全業法第10條之立法意旨在掌握保全人員之素質，
    為保障社會治安及國民生命、財產安全所必要，故課予保全
    業於僱用保全人員之前，應先將僱用名冊送請主管機關審查
    ，或限於必要之情形下先僱用，惟應立即報請主管機關查核
    之公法義務，否則若謂保全業衹要於僱用後隨時報請查核即
    可，顯然無法達到保障國民生命、財產安全之目的，而失保
    全業法第10條之規範目的，因之，對於保全業法第10條、同
    法施行細則第6 條所指「必要時」之要件，自應為嚴格之認
    定，始能達立法之目的。本件原告因本身並非保全業者，故
    與被告約定由寶城保全股份有限公司提供服務，而該保全公
    司既為原告所覓得，原告自有妥善選擇健全之保全公司之義
    務，現因原告覓得之保全公司無足夠人力，致未先經審查合
    格即行僱用不得擔任保全人員之人並派駐被告社區，原告自
    應就違反保全業法之事負責，而非將保全公司人力不足之瑕
    疵轉嫁予被告承受。
  (四)另查，寶城保全股份有限公司係91年10月14日核准設立（見
    卷附公司登記資料），迄今已營運9 年之久，顯非草創階段
    ，實難想像該公司有何「非先行僱用保全人員，即無法營運
    」之情事，且原告所稱「因前一位保全人員被被告趕走，需
    要人力替補」乙情縱認屬實，原告亦可將該名遭趕走之保全
    人員派至其他社區服務，再調派該社區之保全人員至被告社
    區服務即可解決，豈會有原告所稱人力不足需人替補之情形
    。況保全公司除固定派駐之保全人員外，尚備有機動之保全
    人員以供調度，此為保全公司營運之常態，故原告未先將機
    動人員或輪休中之保全人員派駐被告社區，卻擅自派駐未經
    審查合格之保全人員至被告社區，自已違原告應盡之契約義
    務。且原告迄今亦未能舉證證明已符合保全業法第10條及同
    法施行細則第6 條所定得先行僱用保全人員再送審查之要件
    ，益徵原告此部分主張並非可採。
  酌上各情，被告辯稱原告派駐不得擔任保全人員之彭裕隆至被
  告社區服務，已違反保全業法之規定，被告得依系爭管理契約
  第12條第2 項之約定終止契約等情，可以採信。準此，原告主
  張被告任意終止契約，應依系爭管理契約第12條第1 項約定給
  付違約金252,000元云云，依法無據。
七、至原告主張其代被告購買清潔、保全設備而支付代墊款計32
    ,990元，被告迄未支付乙情，則為被告所不爭執，且參酌系
    爭管理契約第6 條第1 項約定，被告確有提供相關設備、工
    具之協力義務，故原告請求被告如數給付32,990元，於法有
    據，應予准許。
八、綜上所述，原告請求被告給付之金額，在212,442 元之範圍
    內，為有理由，應予准許，逾此範圍之請求即屬無據，應予
    駁回。另就本院判命被告應行給付之187,442 元部分，原告
    請求自本院99年度司促字第23213 號支付命令送達被告之翌
    日（即99年8 月31日）起至清償日止按年息5%計算之利息，
    為有理由，亦應予准許，而本院判命被告應行給付之違約金
    25,000元部分，因被告於收受原告催告之15日後始負給付之
    責，故原告就此部分僅得請求自99年9 月15日起至清償日止
    按年息5%計算之利息，至原告逾上開部分之利息請求，則屬
    無據，應予駁回。
九、本件事證已臻明確，兩造其餘之主張、陳述及所提之證據資
    料，核與判決結果無何影響，爰不一一論述，附此敘明。
十、據上論結，本件原告之訴為一部有理由，一部無理由，依民
    事訴訟法第79條、第385 條第1 項前段，判決如主文。
中    華    民    國   100    年    10     月    28   日
                  民事第一庭    法  官  魏于傑
上為正本係照原本作成。
如對本判決上訴，須於判決送達後二十日內向本院提出上訴狀。
如委任律師提起上訴者，應一併繳納上訴審裁判費。
中    華    民    國   100    年    10    月    31    日
                                書記官  黃瓊儀